【裁判字號】    97,訴,1683
【裁判日期】    971118
【裁判案由】    損害賠償
【裁判全文】
臺灣臺北地方法院民事判決              97年度訴字第1683號
原      告  甲○○
            辛○○
            午○○
                        之2
            辰○○
            子○○
            寅○○
            戊○○
            己○○
            乙○○
            丙○○
            壬○○
            庚○○
            申○○
            癸○○
            丑○○
法定代理人  丁○○
原      告  卯○○
兼共    同
訴訟代理人  酉○○律師
被      告  博客來數位科技股份有限公司
法定代理人  巳○○
訴訟代理人  未○○
訴訟代理人  陳繼民律師
            屠啟文律師
上列當事人間損害賠償事件，本院於九十七年十一月四日言詞辯
論終結，判決如下：
    主  文
被告應給付原告甲○○、辰○○、戊○○、庚○○、卯○○各新
臺幣柒仟肆佰元；原告辛○○、寅○○、壬○○、申○○各新臺
幣陸仟玖佰元；原告己○○及丙○○各新臺幣壹萬壹仟玖佰元；
原告子○○新臺幣肆仟捌佰元；原告吳芷螢新臺幣貳仟捌佰元；
原告丑○○新臺幣伍仟肆佰元；原告癸○○新臺幣壹萬貳仟壹佰
元；原告午○○新臺幣柒仟元及原告酉○○新臺幣壹萬柒仟肆佰
元，並均自民國九十六年十二月十八日起至清償日止，按年息百
分之五計算之利息。
原告其餘之訴駁回。
訴訟費用由被告負擔五分之四，餘由原告負擔。
本判決於原告甲○○、辰○○、戊○○、庚○○、卯○○各以新
臺幣元貳仟肆佰陸拾陸元；原告辛○○、寅○○、壬○○、申○○各以新臺幣貳仟參佰元；原告己○○及丙○○各新臺幣參仟玖
佰陸拾陸元；原告子○○以新臺幣壹仟陸佰元；原告吳芷螢以新
臺幣玖佰參拾參元；原告丑○○以新臺幣壹仟捌佰元；原告癸○○以新臺幣肆仟零參拾參元；原告午○○以新臺幣貳仟參佰參拾
參元及原告酉○○以新臺幣伍仟捌佰元供擔保後，得假執行。但
被告如各以新臺幣柒仟肆佰元為原告甲○○、辰○○、戊○○、
庚○○、卯○○；各以新臺幣陸仟玖佰元為原告辛○○、寅○○
、壬○○、申○○；各以新臺幣壹萬壹仟玖佰元為原告己○○及
丙○○；以新臺幣肆仟捌佰元為原告子○○；以新臺幣貳仟捌佰
元為原告吳芷螢；以新臺幣伍仟肆佰元為原告丑○○；以新臺幣
壹萬貳仟壹佰元為原告癸○○；以新臺幣柒仟元為原告午○○及
以新臺幣壹萬柒仟肆佰元為原告酉○○預供擔保後，得免為假執
行。
原告其餘假執行之聲請駁回。
    事  實
一、原告主張：
    伊等於民國96年11月4、5日購買台北金馬影展套票，依票上
    指示進入被告網站登錄會員並註冊套票，嗣被告以電子郵件
    回覆註冊成功訊息，因被告處理疏失，竟夾帶其餘477位註
    冊成功之會員資料含會員帳號、姓名、地址、電話、手機、
    電子信箱資料，外流到其他數百人之信箱之中，無法追回，
    恐遭不法人士利用，造成後續難以估計之嚴重損害，並導致
    原告等人之隱私及生活安寧備受威脅。被告疏於對其網站進
    行詳細而徹底之程式、系統檢測以確保個人資訊安全之情形
    下，貿然要求本次所有4000名購票消費者均至其網站登記為
    會員並註冊所購買之套票，而後因其過失導致上開477位註
    冊成功之會員資料外流，有心人士極易透過管道取得個人資
    料，並利用統計方法進行比對、組合，形成完整的背景資料
    ，使個人隱私遭受破壞，人身自由被干預，生命、財產安全
    受到威脅，人格權、隱私權及生活安寧、安全、財產等權益
    均遭受不測之侵害，被告應負擔損害賠償責任。惟因財產損
    害視日後遭濫用情形而定，至今尚難估計，原告爰就非財產
    上之損害部分，依民法第184條第1、2項、第195條第1項、
    電腦處理個人資料保護法第28條適用第27條規定提起本訴，
    並聲明：被告應給付原告酉○○新臺幣（下同）9萬元、其
    餘原告各10萬元整，及自本狀繕本送達之日（即96年12月18
    日）起至清償日止，按年息百分之5計算之利息。並願供擔
    保，請准宣告假執行。
二、被告則以：伊並非為電腦處理個人資料保護法第3條第7款規
    定規範之非公務機關，且伊於註冊確認函之內容誤植其他會
    員資料，並無任何會員之出生年月日、身分證統一編號及特
    徵等足以識別會員之資料。而非該法規範之個人資料。又原
    告未舉證證明有任何實際損害，且被告誤植致他人知悉乙節
   ，是否構成侵害原告之權利，容有疑義。又以現今個人資訊
    常遭惡意第三人所取得，此一揭露原因或為相關產業盜賣消
    費者資料、消費者未妥善保管個人資訊致遭盜取等等，但造
    成消費者實際損失之原因並非個人資訊遭揭露，而是詐騙集
    團利用人性弱點詐騙成功，以原告嫻熟利用網際網路訂購商
    品，知識水平當較常人為高，自不會遭人所訛詐。因此，以
    被告已賠償原告3,100元（原告中之子○○及吳芷螢訂購2套
    ，被告賠償總額為5,700元），應認已為相當之賠償。尤其
    被告註冊確認函誤植原告之會員資料，乃是第一位訂購會員
    接獲之確認函其上僅有伊之個人資料，第二位訂購會員接獲
    之確認函除本身會員資料外，尚有第一位訂購會員之會員資
    料，其餘依此類推。依原告提呈之原證1，除原告辛○○不
    在其中外，其餘原告訂購先後順序分別為寅○○、甲○○、
    林姿嫻、子○○、己○○、庚○○、邱翊恒、辰○○、壬○○、酉○○、午○○、卯○○、乙○○、丑○○、申○○、
    癸○○，以原告會員資料之誤植遭第三人知悉之情節輕重不
    一，原告一致訴請10萬元之損害賠償，顯非合理等語資辯解
    。並聲明：原告之訴及假執行之聲請均駁回。如受不利益判
    決，被告願供擔保請准宣告免予假執行。
三、查，被告公司人員處理疏失致於96年11月5日寄發金馬影展
    套票註冊確認函之內容夾帶原告之會員帳號、姓名、地址、
    電話、手機、電子信箱資料致其他申購確認之會員知悉，且
    被告已經分別賠償原告中之子○○及吳芷螢5,200元，其餘
    原告則為2,600元，且原告辛○○、寅○○、己○○、丙○○、壬○○、申○○分別使用被告所賠償之500元券，原告
    午○○使用400元券、癸○○使用300元券等情，為兩造所不
    爭，並有被告賠償統計表在卷可稽（見本院卷第396頁），
    堪信為真實。原告主張因被告侵害其隱私權受有非財產上損
    害及電腦個人資料保護法之損害，為被告所否認，並以前詞
    置辯，茲本件之爭點為被告誤植揭示會員資料是否侵害原告
    之權利？本件有無電腦處理個人資料保護法之適用？
四、按因故意或過失不法侵害他人之權利者，負損害賠償責任，
    又不法侵害他人之身體、健康、名譽、自由、信用、隱私、
    貞操，或不法侵害其他人格法益而情節重大者，被害人雖非
    財產上之損害，亦得請求賠償相當之金額；又受僱人因執行
    職務，不法侵害他人之權利者，由僱用人與行為人連帶負損
    害賠償責任。民法第184條第1項前段、第188條第1項前段及
    第195條第1項前段定有明文。又個人之姓名及聯絡方式，乃
    攸關個人私密事項，若未經持有人之同意或其他法定事由，
    自不能任意揭露於第三人，此應為隱私權所保障之範圍。查
    被告因其人員業務處理疏失，將而原告個人之姓名、地址、
    電話、手機、電子信箱無端附加於購票確認系統回覆之電子
    郵件，而公開揭示於與原告購買套票目的無關之第三人，對
    原告之隱私權自屬侵害無誤，原告主張被告因過失行為侵害
    其隱私權而因此受有非財產上損害，於法尚無不合，被告辯
    稱原告並無權利受損云云，要屬無據。準此，原告依據侵權
    行為法律關係，請求被告賠償其非財產上損害，自屬有理。
    惟按精神慰撫金數額之認定，除依當事人所受身體上及精神
    上痛苦程度及所造成之影響予以衡量外，尚須斟酌雙方之身
    分、資力與加害之程度及各種情形以資核定。查：
    1、原告甲○○為國立台南藝術大學研究所就學，96年度有
       薪資及利息所得共269,150元，名下並有投資財產200,
       000元；
    2、原告辛○○國立政治大學畢業，任職雜誌社執行編輯，
       96年度有薪資及利息所得共264,060元；
    3、原告午○○為華梵大學休學中、曾任服務生96年度有薪
       資及利息所得共399,720元；
    4、原告辰○○為國立台北大學畢業，96年度有薪資所得共
       294,285 元；
    5、原告子○○為銘傳大學畢業，為自行接案工作者，96 年
       度有薪資所得共150,281元，名下並有投資財產75,000
       元；
    6、原告寅○○為國立政治大學畢業，任職報社企畫，96年
       度有薪資所得共171,911元，名下並有投資財產10,290元
       ；
    7、原告戊○○為國立政治大學畢業，任職紡織公司業務專
       員，96年度有薪資所得共200,375元；
    8、原告己○○為世新大學畢業，任職翻譯公司專案管理師
       ，96年度有薪資所得共486,007元，名下並有汽車一部及
       投資財產200,000元；
    9、原告乙○○為國立台灣藝術大學畢業，任職製片、96年
       度有薪資所得共84,807元；
    10、原告丙○○為國立政治大學畢業，任職剪接師，96年度
        有薪資及股利所得共555,136元；
    11、原告壬○○為國立南華大學畢業，任職藥品公司行政人
        員，96 年度有薪資所得共201,90元；
    12、原告庚○○為國立台灣大學畢業，任職銀行專員，96年
        度有薪資及股利所得共288,162元；
    13、原告申○○為中國文化大學畢業，96年度有股利及獎金
        所得共59,227元，名下並有投資財產62,100元；
    14、原告癸○○為國立台灣大學畢業，任職企畫編輯，96年
        度有薪資及執行業務所得共520,199元；
    15、原告丑○○為中國文化大學戲劇系學生，96年度有薪資
        所得共22,678元；
    16、原告卯○○任職社內設計雜誌撰稿，96年度有薪資及執
        行業務所得共252,000元；
    17、原告酉○○為國立台灣大學政治系畢業，荷蘭伊拉斯謨
        斯大學法學碩士，任職律師，96年度有薪資、利息及股
        利所得共1,347,210元，名下並有坐落新竹市房屋一筆
        、土地二筆及股票等投資財產共3,044,244元。
    被告公司於96年度則有利息所得476,557元，並無其他財產
    ，及其實收資本額199,900,000元，有本院依職權查詢之稅
    務電子閘門財產所得調件明細表（見本院卷第340至383頁）
    。本院斟酌兩造之關係、所受教育程度、身分、社會地位、
    經濟狀況及被告僅向購買金馬獎影展套票之同好揭露之原告
    個人隱私，並非向不特定第三人公開，過失情節非重、原告
    所受精神損害之程度尚微暨至今原告未有遭實質侵害等一切
    情狀，認原告請求非財產上損害即精神慰撫金，其中原告丑
    ○○及乙○○各為8,000元；原告甲○○、辛○○、午○○
    、辰○○、子○○、寅○○、戊○○、丙○○、壬○○、庚○○、申○○、卯○○各為10,000元；原告己○○、丙○○
    及癸○○各為15,000元、原告酉○○為20,000元為適當，逾
    此範圍，要屬無據。再原告子○○及吳芷螢已獲得被告賠償
    5, 200元，原告辛○○、寅○○、己○○、丙○○、壬○○
    、申○○獲得被告3,100元賠償（2600＋500=3100）、原告
    午○○獲得被告3,000元賠償（2600＋400=3000）、原告癸○○獲得被告2,900元賠償（2600＋300=2900），其餘原告
    則為2,600元，俱如前述，被告主張應予扣除，亦屬有據。
    從而，原告甲○○、辰○○、戊○○、庚○○、卯○○各得
    向被告請求7,400元（10,000-2,600= 7,400），原告辛○○
    、寅○○、壬○○、申○○各得向被告請求6,900元（
    10,000-3,100=6,900），原告子○○得請求4,800元（
    10,000-5,200=4,800）、原告吳芷螢得請求2,800元（8,
    000-5,200=2,800）、原告丑○○得請求5,400元（8,
    000-2,600=5,400）、原告癸○○得請求12,100元（15,
    000-2,900=12,100），原告己○○及丙○○得請求11,900元
    （15,000-3,100=11,900），原告午○○得向被告請求7,
    000元（10,000-3,000= 7,000），原告酉○○得向被告請求
    17,400元（20,000-2,600= 17,400）。
五、按電腦處理個人資料保護法所規定之非公務機關：指前款以
    外之左列事業、團體或個人：(一) 徵信業及以蒐集或電腦
    處理個人資料為主要業務之團體或個人。(二) 醫院、學校
    、電信業、金融業、證券業、保險業及大眾傳播業。(三)
    其他經法務部會同中央目的事業主管機關指定之事業、團
    體或個人，該法第3條第7款定有明文。而經指定之事業或團
    體為期貨業、台北市產物、人壽保險商業同業公會、中華民
    國產物保險商業同業公會、中華民國、人壽保險商業同業公
    會、財團法人更生保護會、財團法人犯罪被害人保護協會、
    不動產仲介經紀業、利用電腦網路開放個人資料登錄之就業
    服務業、登記資本額為新臺幣一千萬元含以上之股份有限公
    司之組織型態，且有採會員至為行銷方式之百貨公司業及零
    售式量販業，有法務部97年6月17日法律決字第0970018061
    號函附卷可參（見本院卷第255頁）。查，被告營業項目既
    非電腦處理個人資料保護法第3條第7款第1級第2目之事業，
    有被告之基本資料查詢明細在卷為憑（見本院卷第164頁）
    ，被告雖為登記資本額超過一千萬元，並登記有「F301010
    百貨公司業」，然所謂「百貨公司業」，乃指「在同一場所
    從事多種商品分部門零售之百貨公司」，有經濟部97年8月
    11日經商字第09702099450號函在卷可佐（見本院卷第278
    頁），被告以網路從事銷售，此亦為原告所不爭，自無在同
    一實體場所營業之可能，當非百貨公司業甚明。另被告公司
    登記項目之「無店面零售業」，並非法務部公告指定應適用
    電腦處理個人資料保護法之百貨公司業範圍，亦有上開法務
    部函可考（見本院卷第256頁），是本件被告非屬電腦處理
    個人資料保護法第3條第7款規定之非公務機關，原告主張被
    告有該法之適用云云，於法未合，要不足採。
六、綜上所述，原告本諸侵權行為法律關係請求被告給付：原告
    甲○○、辰○○、戊○○、庚○○、卯○○各請求7,400元
    ，原告辛○○、寅○○、壬○○、申○○各請求6,900元，
    原告子○○請求4,800元、原告吳芷螢請求2,800元、原告丑
    ○○請求5,400元、原告癸○○得請求12,100元、原告己○○及丙○○各請求11,900元、原告午○○請求7,000元，原
    告酉○○請求17,400元，以及均自96年12月18日起至清償日
    止之法定遲延利息，為有理由，應予准許。逾此部分之請求
    ，則為無理由，應予駁回。
七、本訴兩造各陳明願供擔保請為宣告假執行或免為假執行，經
    核原告勝訴均與規定相符，爰分別酌定相當之擔保金額予以
    宣告。至原告其餘假執行之聲請，因訴之駁回而失所依據，
    不予准許。
八、本件事證已臻明確，兩造其餘攻擊或防禦方法，經本院審酌
    後，認均與本件之結論無涉，茲不予論述，併予敘明。
九、據上論結，本件原告之訴一部為有理由，一部為無理由，依
    民事訴訟法第79條、第390條第2項、第392條第2項，判決如
    主文。
中    華    民    國    97    年    11    月    18    日
                  民事第二庭    法  官  吳定亞
以上正本係照原本作成
如對本判決上訴，須於判決送達後20日內向本院提出上訴狀
中    華    民    國    97    年    11    月    18    日
                                書記官  高秋芬


司法院資訊處製作；財團法人民間司法改革基金會備份。
